【裁判字號】    96,簡上,612
【裁判日期】    970307
【裁判案由】    妨害公務
【裁判全文】
臺灣桃園地方法院刑事判決             96年度簡上字第612號
上  訴  人
即  被  告  丙○○
上列上訴人即被告因侮辱公署案件，不服本院簡易庭於民國96年
10月8 日所為之95年度桃簡字第2432號第一審判決（聲請簡易判
決處刑案號：95年度偵字第8884號）提起上訴，經本院改依通常
程序審理，並自為第一審判決如下：
    主  文
原判決關於侮辱公署部分撤銷。
丙○○被訴侮辱公署部分無罪。
    理  由
一、公訴意旨略以：被告丙○○於民國95年4 月3 日晚間11時35
    分，在桃園縣龜山鄉○○街37巷4 號住處大樓前，因酒後不
    滿該大樓2 樓住戶甲○○擅自在該大樓樓頂搭蓋鴿舍飼養鴿
    子，且屢未清除鴿子排放糞便，嚴重影響住處環境衛生，遂
    在該處大聲咆哮叫囂，妨害附近住戶安寧，為穿著制服之桃
    園縣政府警察局龜山分局大林派出所所長林言謙、警員乙○○據報前往處理，俟林言謙、乙○○到場後，乙○○表明身
    分並上前規勸被告，詎被告因此心生不悅，基於妨害公務之
    犯意，於警員依法執行職務之際，以當場出手施強暴之方式
    ，猛力拉扯林言謙穿著反光背心，扯下該背心黏貼反光部分
    ，致令不堪使用，且林言謙所有置放胸前之NOKIA 牌行動電
    話並因此摔落在地（毀損部分未據告訴，上開妨害公務執行
    罪經原審判處有期徒刑3 月，減為有期徒刑1 月又15日，如
    易科罰金，以銀元300 元折算1 日之部分，被告並未上訴而
    確定。），林言謙、乙○○隨後帶同被告返回桃園縣龜山鄉
    ○○路158 號大林派出所處，被告復咆哮叫囂，於翌日（即
    95 年4月4 日）凌晨0 時40分許，在上址大林派出所辦公室
    處，當場就近於辦公室牆壁邊隨地便溺，足以貶低桃園縣政
    府警察局之社會評價，因認被告涉犯刑法第140 條第2 項、
    第1 項侮辱公署罪嫌等語。
二、按當事人、代理人或辯護人於法院調查證據時，知有第159
    條第1 項不得為證據之情形，而未於言詞辯論終結前聲明異
    議者，視為有前項之同意，刑事訴訟法第159 條之5 第2 項
    定有明文，證人甲○○於警詢、偵查之證述、證人乙○○於
    偵查之證述及證人林言謙於95年4 月4 日出具之職務報告，
    未經公訴人、被告丙○○於本院言詞辯論終結前對上開證人
    證述之證據能力聲明異議，並經本院審酌上開證詞認為適當
    ，自均得採為證據。另本案所引用之卷內書證，經核並無公
    務員違法取得情形，且公訴人、被告亦未於本院言詞辯論終
    結前聲明異議，亦均得採為本案證據，核先敘明。
三、按犯罪事實應依證據認定之，無證據不得認定其犯罪事實；
    不能證明被告犯罪者，應諭知無罪之判決，刑事訴訟法第15
    4 條第2 項、第301 條第1 項各定有明文。再按事實之認定
    ，應憑證據，如未能發現相當證據，或證據不足以證明，自
    不能以推測或擬制之方法，以為裁判基礎；在訴訟上用以證
    明事實之證據，須於通常一般之人均不致於有所懷疑，而得
    確信其為真實之程度者，始得據以為有罪之認定，倘其證明
    尚未達到此一程度，而有合理之懷疑性存在，致使無從為有
    罪之確信時，即應為無罪之判決，最高法院40年臺上字第86
    號、76年臺上字第4986號分別著有判例。
四、公訴意旨認被告丙○○涉犯上開罪名，無非以證人乙○○之
    證述、桃園縣政府警察局龜山分局大林派出所所長林言謙、
    警員乙○○於95年4 月4 日共同出具之職務報告書、被告便
    溺照片2 張等為論據；訊據被告堅詞否認有何侮辱公署犯行
    ，並辯稱：當天我到警局之前有喝酒，我為了醒酒喝了很多
    水，我在警局被銬在警局的牆壁，我有向3 名警員說要去上
    廁所，請求了約10分鐘，但警員都置之不理，我是真的忍不
    住才會隨地小便，我不是故意的，且事後我有表明我會處理
    乾淨的等語。
五、經查：
  (一)被告丙○○於95年4 月3 日夜間11時35分許，在桃園縣龜山
    鄉○○村○○街37巷4 號大樓前，因酒後不滿該大樓2 樓住
    戶甲○○擅自在該大樓樓頂搭蓋鴿舍飼養鴿子，且屢未清除
    鴿子排放糞便，嚴重影響住處環境衛生，遂在該處大聲咆哮
    叫囂，妨害附近住戶安寧，經桃園縣政府警察局龜山分局大
    林派出所所長林言謙、警員乙○○到場處理，在規勸被告時
    ，林言謙遭被告拉扯反光背心，林言謙的行動電話因而摔落
    在地，被告涉嫌上開妨害公務執行之犯行，為警帶至大林派
    出所調查，並銬在派出所辦公室牆壁旁，詎被告於翌日凌晨
    零時40分許，在大林派出所辦公室內小便等情，業經被告於
    警詢、偵查中及本院合議庭審理中坦承不諱，核與證人乙○○於偵查中、本院審理中證述之情節大致相合（偵卷第34、
    35頁、本院卷第27至31頁），並有被告小便遺留尿漬在地之
    現場照片2 張（偵卷21頁）在卷可參。
  (二)被告辯稱隨地小便係因尿急，並無侮辱公署之意思等情，經
    查，被告於留置在大林派出所期間之情形，業經證人乙○○
    於本院審理中證稱：被告被帶到大林派出所時，當天有所長
    林言謙及同事謝文貫、我在派出所內，被告精神狀況不是很
    好，講話很大聲，一直爭論我們為何帶他到派出所，之後我
    們就把被告銬在牆壁旁邊，被告說要尿尿之後，我就把手邊
    工作放下，而我當時在把照的相片拉到電腦準備列印，我走
    過去問被告時，被告也沒有跟我說很急，我沒有看到被告小
    便的情形，因為我看到時已經一堆尿了，被告小便的位置是
    在被銬地點的地上，當天有錄影，但因為畫面已久，已被覆
    蓋等語（本院卷第27至31頁），而經原審向大林派出所調取
    當天被告在警局留置期間與警員對話之錄音帶（原審為保存
    便利性，已將錄音帶轉拷成錄音光碟），被告於大林派出所
    辦公室內小便前與警員之對話大略如下：「楊（即被告）：
    ... 我可不可以尿尿一下？我想尿尿，ㄟ我要尿尿，不讓我
    尿尿喔，可不可以尿尿一下？（有門聲、鑰匙聲）警：等一
    下等一下，在忙等一下喔。楊：再不尿尿我要尿尿了，不方
    便喔？ㄟ我要尿尿，我要講一句比較實在的，我已經交代我
    的朋友，我如果有事情你也會有事情啦！呂（即甲○○）：
    對啦，我很怕啦！楊：我比你更怕啦，我跟你說，我有事情
    你也有事情，今天要是我... 我說一句實在的啦... 今天大
    家鄰居，我若有事情你也有事情啦！你若有事情我也有事情
    啦！呂：不要給我恐嚇。楊：對啦，我不會給你恐嚇，阿你
    有事情我也有事情啊，我哪有給你恐嚇？對不對？我有事情
    你也有事情，你有事情我也有事情啊，難道不是嗎？我不敢
    閃耶，我已經交代中壢的朋友我閃都不敢閃耶，我都交代好
    了，我連閃都不敢閃。楊：... 我知道如何處理。警：剛剛
    不是要上廁所嗎？楊：鄰居，我要馬上回家，鄰居，我要馬
    上回家，你可以打電話給那個中壢仁愛派出所那個張所長，
    ㄟ鄰居，我要上廁所了，都已經十分鐘了他都不給我上廁所
    ，我要在這邊尿尿囉！你到時候要當人證喔！（尿尿聲）」
    ，有原審96年10月8 日勘驗筆錄在卷可參（原審卷第12至36
    頁），自上開警員乙○○之證述及錄音譯文內容可見被告在
    大林派出所內小便前，已有向警員為上廁所之請求，再觀被
    告自第一次請求要上廁所的時間距離被告實際小便的時間，
    經本院合議庭審理中勘驗上開錄音帶轉錄光碟，被告開始說
    「我可不可以尿尿一下」之語的光碟時間是「36分14秒」，
    被告在警局發出小便的聲音的光碟時間是「41分10秒」，自
    被告說要上廁所至被告在警局內小便的時間止，大約有4 分
    56秒左右等情，有本院97年2 月22日勘驗筆錄在卷足參（本
    院卷第35、36頁），觀之被告於大林派出所內手銬在牆壁旁
    ，行動不自由，被告如欲上廁所，必須由警協助解開手銬始
    得為之，而被告確有向警請求上廁所之舉動，衡情被告至警
    局前已有飲酒、喝水等情，有便意乃人之常情，且自被告請
    求解尿至其尿出在地，亦有近5 分鐘之期間，顯見被告辯稱
    當時是因尿急而在大林派出所內小便之事，足堪採信。再者
    ，如被告確有以在派出所內小便侮辱公署之意思，被告大可
    直接小便在地，甚至隨處噴灑尿液，何須先行向警請求？被
    告既已有請求在先，事後亦僅在被告被銬處原處小便，留下
    尿漬在地，實難認其主觀上有侮辱大林派出所或貶低大林派
    出所社會評價之意思。
  (三)綜上所述，本件難認被告有以隨地小便之方式侮辱公署之犯
    意，又無其他積極證據可資認定被告確有侮辱公署犯行，揆
    諸前揭法律及判例意旨，本件應為被告無罪之諭知，原審認
    定被告侮辱公署犯行明確，對被告為實體有罪判決，固非無
    見，惟本件既無法達到被告有罪之確信，被告以其未犯侮辱
    公署罪為由提起上訴，指摘原判決不當，為有理由，自應由
    本院撤銷原判決關於被告被訴侮辱公署部分，又本件既有刑
    事訴訟法第451 條之1 第4 項第3 款不得為簡易判決情形，
    依同法第452 條規定，本院於撤銷原審判決後，並自為第一
    審判決而為被告無罪之諭知。
據上論斷，應依刑事訴訟法第452 條、第455 條之1 第1 項、第
3 項、第369 條第1 項前段、第364 條、第301 條第1 項，判決
如主文。
本案經檢察官徐文豪到庭執行職務。
中    華    民    國    97    年    3     月    7    日
                  臺灣桃園地方法院刑事第四庭
                      審判長法  官    黃斯偉
                            法  官    張淑華
                            法  官    蘇昭蓉
以上正本證明與原本無異。
如不服本判決，應於判決送達後10日內向本院提出上訴狀（應附
繕本），其未敘述上訴理由者，應於上訴期間屆滿後20日內補提
理由書狀於本院，上訴於臺灣高等法院。
                            書記官    黃俊燁
中    華    民    國    97    年    3     月    7     日


司法院資訊處製作；財團法人民間司法改革基金會備份。
